【裁判字號】    98,上訴,140
【裁判日期】    980113
【裁判案由】    偽造文書
【裁判全文】
臺灣高等法院刑事判決                 98年度上訴字第140號
上  訴  人
即  被  告  甲○○
上列上訴人因偽造文書等案件，不服臺灣桃園地方法院97年度審
易字第1479號，中華民國97年11月28日第一審判決（起訴案號：
臺灣桃園地方法院檢察署97年度偵字第17086號、第17079號；併
辦案號：臺灣桃園地方法院檢察署97年度偵字第11545 號），提
起上訴，本院判決如下：
    主  文
上訴駁回。
    理  由
一、依刑事訴訟法第350條、第361條、第362條、第367條規定，
    不服地方法院之第一審判決而上訴者，須提出上訴書狀，並
    應敘明具體理由，為上訴必備之程式；其所提出之書狀未敘
    述上訴理由，或僅曾以言詞陳述上訴理由者，均應於上述期
    間屆滿後20日內補提理由書於第一審法院。第一審法院經形
    式審查，認逾期未補提上訴理由者，應定期間先命補正；逾
    期未補正者，為上訴不合法律上之程式，應以裁定駁回。倘
    已提出上訴理由，但所提非屬具體理由者，則由第二審法院
    以上訴不合法律上之程式，判決駁回。而所謂具體理由，必
    係依據卷內既有訴訟資料或提出新事證，指摘或表明第一審
    判決有何採證認事、用法或量刑等足以影響判決本旨之不當
    或違法，而構成應予撤銷之具體事由，始克當之（例如：依
    憑證據法則具體指出所採證據何以不具證據能力，或依憑卷
    證資料，明確指出所為證據證明力之判斷如何違背經驗、論
    理法則）；倘僅泛言原判決認定事實錯誤、違背法令、量刑
    失之過重或輕微，而未依上揭意旨指出具體事由，或形式上
    雖已指出具體事由，然該事由縱使屬實，亦不足以認為原判
    決有何不當或違法者（例如：對不具有調查必要性之證據，
    法院未依聲請調查亦未說明理由，或援用證據不當，但除去
    該證據仍應為同一事實之認定），皆難謂係具體理由，俾與
    第二審上訴制度旨在請求第二審法院撤銷、變更第一審不當
    或違法之判決，以實現個案救濟之立法目的相契合，並節制
    濫行上訴（參照最高法院97年度台上字第892 號刑事判決意
    旨）。
二、本件被告不服原審判決，提起上訴，其於民國（下同）97年
    12月15日提出上訴狀稱：「被告係基於規避處罰之犯意，伺
    以冒用冗長之簽名及署押。依刑法第55條『一行為而觸犯數
    罪名者，從一重處斷』。按一行為觸犯數罪名之想像上競合
    犯，係指行為人以一個意思決定發為一個行為，而侵害數個
    相同或不同之法益，具備數個犯罪構成要件，成立數個罪名
    之謂，乃處斷上之一罪，是以僅成立一個罪名，此有最高法
    院71年度台上字第2837號判決可資參酌。殊此桃園地方法院
    之判決難以令上訴人甘服，為此提起上訴」云云。
三、查原審判決係認定：「被告前有竊盜、違反毒品危害防制條
    例、偽造文書、贓物、強盜等前科，其中於(1)89年間，因違
    反電信法案件，經臺灣桃園地方法院以90年度壢簡字第5 號
    判決判處有期徒刑3 月確定；(2)又於89年間，因違反毒品危
    害防制條例案件，經臺灣桃園地方法院以90年度訴字第 273
    號判決分別判處有期徒刑7月、4 月，應執行有期徒刑9月確
    定；(3)再於90年間，因贓物案件，經臺灣桃園地方法院以90
    年度壢簡字第1187號判決判處有期徒刑2 月確定，上開編號
    (1)至(3)各罪經臺灣桃園地方法院以91年度聲字第1782號裁定
    應執行有期徒刑1年2月確定。(4)復於91年間，因偽造文書案
    件，經臺灣桃園地方法院以91年度簡字第64號判決判處有期
    徒刑3月確定；(5)又於91 年間，因毒品危害防制條例案件，
    經臺灣桃園地方法院以91年度易字第773 號判決判處有期徒
    刑7月確定；(6)另於91 年間因毒品危害防制條例案件，經臺
    灣桃園地方法院以91年度訴字第1160號判決判處有期徒刑10
    月確定，上開編號(4)至(6)各罪經臺灣桃園地方法院以92年度
    聲字第605號裁定應執行有期徒刑1 年7月確定，並與前述案
    件接續執行，至93年9 月14日因縮短刑期假釋出監並付保護
    管束，並於94年8月1日保護管束期滿，假釋未經撤銷視為已
    執行完畢（構成累犯）。詎猶不知悔改，於下列時地為下述
    犯行：(一)被告於97年2月2日20時許，在桃園縣中壢市○○路
    109號之「公爵旅館」901室內為警查獲涉犯竊盜案件（經臺
    灣桃園地方法院檢察署檢察官以97年度偵字第4356號為不起
    訴處分），為掩飾其真實身份，竟冒用胞兄「林養善」名義
    應訊，基於偽造署押之犯意，於97年2月2日至97年2月3日，
    在桃園縣政府警察局楊梅分局楊梅派出所內，接續在如附表
    一編號1至5所示之文件、欄位上，偽造「林養善」名義簽名
    共12枚、指印共31枚；又接續於97年2月3日22時40分許，在
    臺灣桃園地方法院檢察署內勤庭內，於該署檢察官訊問筆錄
    受訊問人簽名欄上（如附表一編號6 之文件）偽造「林養善
    」名義簽名1 枚，足以生損害於警察機關協助偵查犯罪、檢
    察機關偵查犯罪之正確性與林養善本人。另基於偽造私文書
    以行使之犯意，於97年2月3日，在桃園縣政府警察局中壢分
    局仁愛派出所內，接續在如附表二所示之文件、欄位上，偽
    造「林養善」名義簽名共3枚、指印共3枚，而分別偽造完成
    表示其已受告知三項權利並簽收告知單1 聯用意證明之文書
    、表示其已受逮捕通知用意證明之文書、表示不願通知其被
    逮捕用意證明之文書後，一併持交警員以行使，足以生損害
    於警察機關協助偵查犯罪之正確性與林養善本人。(二)又於97
    年5月27 日20時45分許，在桃園縣中壢市○○○街131巷1號
    樓梯間為警查獲施用毒品案件（經臺灣桃園地方法院檢察署
    檢察官以97年度毒偵字第4443號提起公訴），另基於偽造署
    押之犯意，接續於97年5月27日至97年5月28日，在桃園縣政
    府警察局中壢分局仁愛派出所內，接續在如附表三編號1至8
    所示之文件、欄位上，偽造「林養善」名義簽名共9 枚、指
    印共29枚；又接續於97年5月29日0時38分許，在臺灣桃園地
    方法院檢察署第九偵查庭內，於該署檢察官訊問筆錄受訊問
    人簽名欄上（如附表三編號9 之文件）偽造「林養善」名義
    簽名1 枚，足以生損害於警察機關協助偵查犯罪、檢察機關
    偵查犯罪之正確性與林養善本人。另基於偽造私文書以行使
    之犯意，於97年5 月27日，在桃園縣政府警察局中壢分局仁
    愛派出所內，接續在如附表四所示之文件、欄位上，偽造「
    林養善」名義簽名共3枚、指印共5枚，而分別偽造完成表示
    其已受告知三項權利並簽收告知單1 聯用意證明之文書、表
    示其已受逮捕通知用意證明之文書、表示不願通知其被逮捕
    用意證明之文書後，一併持交警員以行使，足以生損害於警
    察機關協助偵查犯罪之正確性與林養善本人等情。以被告在
    附表一、附表三所示之文件上，偽造「林養善」之簽名並按
    捺指印，僅係表示承認簽署該公務員所製作之公文書，以擔
    保其憑信性，性質非私文書，核其此部分所為，係犯刑法第
    217條第1項之偽造署押罪；另被告在如附表二、附表四所示
    之文件上，偽造「林養善」簽名，並按捺指印，已分別表示
    「林養善」本人已收受員警逮捕通知書、且經警為權利告知
    、不用通知親友其被逮捕之用意，係屬私文書，被告完成上
    揭偽造私文書之犯行後持交員警，而主張該文書內容，自有
    行使之意思，自均屬刑法第210 條之私文書，核其此部分所
    為，係犯刑法第216條、第210條之行使偽造私文書罪。被告
    先後二次分別在附表一、附表三所示之文件上之偽造署押行
    為，各係一偽造署押行為接續之數個動作，各應論以一偽造
    署押罪。被告在上開附表二、附表四偽造私文書上所偽造林
    養善簽名、指印之偽造署押行為，為偽造私文書之部分行為
    ；而其偽造私文書之低度行為，為行使偽造私文書之高度行
    為所吸收；均不另論罪。被告先後二次同時行使同一人名義
    之數偽造之私文書，侵害法益相同，各祇論以一行使偽造私
    文書罪。被告所犯上開二次行使偽造文書及二次偽造署押等
    四罪間，犯意各別，構成要件互異，應分別論罪，併合處罰
    。公訴意旨原認被告於附表四所示之文件上偽造署押，係犯
    刑法第217 條之偽造署押罪嫌，尚有未恰，惟本院於準備程
    序中當庭增列刑法第216 條為本案起訴法條，附此敘明。另
    公訴意旨雖未就被告於附表三編號6至8所示之文件上偽造「
    林養善」署押之行為起訴，惟未據起訴部分與起訴部分既有
    接續犯之實質上一罪關係，為起訴書效力所及，本院自應併
    予審理。又臺灣桃園地方法院檢察署檢察官以97年度偵字第
    11545 號併案審理部分與本案已起訴之犯罪事實一(一)相同，
    屬於單純一罪，為同一案件，原即為起訴效力所及，本院自
    應併予審理，併此敘明。又被告前有如事實欄所載之犯罪科
    刑執行情形，有臺灣高等法院被告前案紀錄表可參，被告於
    前案有期徒刑執行完畢後5 年內故意再犯本件有期徒刑以上
    之四罪，為累犯，均應依刑法第47條第1 項之規定加重其刑
    。」原審判決並詳載其審酌科刑之一切情狀之理由稱：「爰
    審酌被告為規避處罰，竟掩飾其真實身分，而冒用被害人之
    名義，偽造上開私文書以行使及偽造上開署押，足以影響警
    察機關協助偵查犯罪、檢察機關對於偵查犯罪，並可能使林
    養善本人無辜受刑事處罰之犯罪情節與所生危害程度，與其
    犯後為前開自白，態度尚佳及及其他一切情狀，各量處如主
    文所示之刑，並定其應執行之刑。」（原審判決第5 頁），
    故原審判決已就量刑刑度詳為審酌並明其理由，原審判決
    認事用法，核無違誤，量刑亦屬妥適，被告上訴意旨僅空泛
    指稱：「被告係基於規避處罰之犯意，伺以冒用冗長之簽名
    及署押。依刑法第55條『一行為而觸犯數罪名者，從一重處
    斷』。按一行為觸犯數罪名之想像上競合犯，係指行為人以
    一個意思決定發為一個行為，而侵害數個相同或不同之法益
    ，具備數個犯罪構成要件，成立數個罪名之謂，乃處斷上之
    一罪，是以僅成立一個罪名，此有最高法院71年度台上字第
    2837號判決可資參酌。殊此桃園地方法院之判決難以令上訴
    人甘服，為此提起上訴」云云。然被告所犯本件二次行使偽
    造文書及二次偽造署押等四罪間，犯意各別，構成要件互異
    ，應分別論罪，併合處罰，業經原審詳為審酌並明理由，
    被告上訴意旨，尚不足以認為原審判決有何不當或違法，核
    非上開法條規定之上訴應敘述之具體理由，此外，被告復未
    具體指摘原審判決關於認定事實、適用法律及量刑等事項，
    究竟有何違法或不當之具體情形。揆諸上開說明，本件上訴
    未敘述具體理由及不合法律上之程式，應予駁回，並不經言
    詞辯論為之。
據上論斷，應依刑事訴訟法第367條前段、第372條，判決如主文
。
中    華    民    國    98    年    1     月    13    日
                  刑事第三庭  審判長法  官  陳博志
                                    法  官  蔡聰明
                                    法  官  許文章
以上正本證明與原本無異。
如不服本判決，應於收受送達後10日內向本院提出上訴書狀，其
未敘述上訴之理由者並得於提起上訴後10日內向本院補提理由書
（均須按他造當事人之人數附繕本）「切勿逕送上級法院」。
                                    書記官  蔡慧娟
中    華    民    國    98    年    1     月    13    日
附錄：本案論罪科刑法條全文
刑法第210條：
偽造、變造私文書，足以生損害於公眾或他人者，處五年以下有
期徒刑。
刑法第216條：
行使第二百十條至第二百十五條之文書者，依偽造、變造文書或
登載不實事項或使登載不實事項之規定處斷。
刑法第217條第1項：
偽造印章、印文或署押，足以生損害於公眾或他人者，處三年以
下有期徒刑。
附表一：
┌──┬────────────┬──────────┐
│編號│文書名稱                │宣告沒收之偽造署押  │
├──┼────────────┼──────────┤
│1   │97年2月2日22時20分第一次│「林養善」之簽名3 枚│
│    │警詢筆錄                │、指印5 枚          │
├──┼────────────┼──────────┤
│2   │97年2月3日13時12分第二次│「林養善」之簽名2 枚│
│    │警詢筆錄                │、指印6 枚          │
├──┼────────────┼──────────┤
│3   │桃園縣政府警察局楊梅分局│「林養善」之簽名4 枚│
│    │楊梅派出所扣押筆錄      │、指印4 枚          │
├──┼────────────┼──────────┤
│4   │桃園縣政府警察局楊梅分局│「林養善」之簽名2 枚│
│    │扣押物品目錄表及鄭雅玲口│、指印2 枚          │
│    │卡片                    │                    │
├──┼────────────┼──────────┤
│5   │指紋卡片                │「林養善」簽名1 枚、│
│    │                        │指印14枚（十指指印共│
│    │                        │計10枚、四指平面印共│
│    │                        │計2 枚、左拇指指印1 │
│    │                        │枚、右拇指指印1 枚）│
├──┼────────────┼──────────┤
│6   │臺灣桃園地方法院檢察署97│「林養善」之簽名1 枚│
│    │年2月3日22時40分詢問筆錄│                    │
└──┴────────────┴──────────┘
附表二：
┌──┬────────────┬──────────┐
│編號│文書名稱                │宣告沒收之偽造署押  │
├──┼────────────┼──────────┤
│1   │權利告知書              │「林養善」之簽名1 枚│
│    │                        │、指印1 枚          │
├──┼────────────┼──────────┤
│2   │逮捕通知書              │「林養善」之簽名1 枚│
│    │                        │、指印1 枚          │
├──┼────────────┼──────────┤
│3   │親友通知書              │「林養善」之簽名1 枚│
│    │                        │、指印1 枚          │
└──┴────────────┴──────────┘
附表三：
┌──┬────────────┬──────────┐
│編號│文書名稱                │宣告沒收之偽造署押  │
├──┼────────────┼──────────┤
│1   │桃園縣政府警察局中壢分局│「林養善」之簽名2 枚│
│    │仁愛派出所97年5月27日23 │、指印2 枚          │
│    │時35分第一次警詢筆錄    │                    │
├──┼────────────┼──────────┤
│2   │桃園縣政府警察局中壢分局│「林養善」之簽名2 枚│
│    │仁愛派出所97年5月28日7時│、指印7 枚          │
│    │3分第二次警詢筆錄       │                    │
├──┼────────────┼──────────┤
│3   │桃園縣政府警察局中壢分局│「林養善」之簽名1 枚│
│    │仁愛派出所搜索扣押筆錄  │                    │
├──┼────────────┼──────────┤
│4   │桃園縣政府警察局中壢分局│「林養善」之簽名1 枚│
│    │仁愛派出所扣押物品目錄表│、指印1 枚          │
├──┼────────────┼──────────┤
│5   │桃園縣政府警察局中壢分局│「林養善」之簽名1 枚│
│    │檢體監管紀錄表          │、指印1 枚          │
├──┼────────────┼──────────┤
│6   │口卡片                  │「林養善」之簽名1 枚│
│    │                        │、指印1 枚          │
├──┼────────────┼──────────┤
│7   │遭查獲照片              │「林養善」之簽名1 枚│
│    │                        │、指印1 枚          │
├──┼────────────┼──────────┤
│8   │指紋卡片                │「林養善」之十指指印│
│    │                        │共計10枚、四指平面印│
│    │                        │共計2 枚、左拇指指印│
│    │                        │1 枚、右拇指指印1 枚│
│    │                        │、左手掌紋1 枚、右手│
│    │                        │掌紋1 枚（共計16枚）│
├──┼────────────┼──────────┤
│9   │臺灣桃園地方法院檢察署97│「林養善」之簽名1 枚│
│    │年5月29日0時38分詢問筆錄│                    │
└──┴────────────┴──────────┘
附表四：
┌──┬────────────┬──────────┐
│編號│文書名稱                │宣告沒收之偽造署押  │
├──┼────────────┼──────────┤
│1   │權利告知書              │「林養善」之簽名1 枚│
│    │                        │、指印2 枚          │
├──┼────────────┼──────────┤
│2   │逮捕通知書              │「林養善」之簽名1 枚│
│    │                        │、指印2 枚          │
├──┼────────────┼──────────┤
│3   │親友通知書              │「林養善」之簽名1 枚│
│    │                        │、指印1 枚          │
└──┴────────────┴──────────┘


司法院資訊處製作；財團法人民間司法改革基金會備份。
